【裁判字號】    97,判,767
【裁判日期】    970731
【裁判案由】    營利事業所得稅
【裁判全文】
最  高  行  政  法  院  判  決
                                       97年度判字第767號
上  訴  人  奕勤工程有限公司
代  表  人  甲○○
被 上訴 人  財政部臺灣省北區國稅局
代  表  人  陳文宗
上列當事人間營利事業所得稅事件，上訴人對於中華民國94年8
月18日臺北高等行政法院93年度訴字第2678號判決，提起上訴，
本院判決如下：
    主  文
上訴駁回。
上訴審訴訟費用由上訴人負擔。
    理  由
一、上訴人民國（下同）88年度營利事業所得稅結算申報，原列
    報營業收入新臺幣（下同）18,172,545元，營業成本14,300
    ,199元，全年所得額為29,182元，經被上訴人初查依書面審
    查以其相關成本資料無法勾稽，乃依所得稅法第79條第1項
    規定，按該業（行業標準代號：7200-12）同業利潤標準毛
    利率73%核算營業毛利13,265,958元，核定其營業成本為4,9
    06,587元，營業費用按帳證查核認定為3,680,590元，計算
    營業淨利為9,585,368元，復依營利事業所得稅查核準則（
    下稱查核準則）第6條第1項但書規定，核定營業淨利為4,17
    9,685元，加計非營業收入2,548元，減除非營業損失及費用
    50,359元，計算全年所得額為4,131,874元，應補稅額1,022
    ,715元。上訴人不服，申請復查未獲變更，遂提起訴願，經
    被上訴人依訴願法第58條規定重新審查結果，認為其訴願有
    理由，變更核定全年所得額為2,835,011元，上訴人猶不服
    ，復提起訴願，遭訴願決定駁回，遂提起行政訴訟，經原審
    判決駁回，提起本件上訴。
二、本件上訴人在原審起訴主張：依財政部頒布營利事業所得稅
    行業代號之7200-12土木工程顧問服務業（工商服務業之建
    築及工程技術服務業）與0000-000般土木工程業，兩者差
    異依字義即可明顯區別，前者著重於提供專業工程技術顧問
    之面，後者則以現場施工。而上訴人自經濟部81年1月份核
    准成立至今所營事業為地質鑽探施工及面板工程等業務，未
    涉及土木工程顧問服務業務，其業務應全改為按行業代號00
    00-000般土木工程核定，求為撤銷原處分及訴願決定之判
    決。
三、被上訴人在原審答辯則以：上訴人之業務就其統一發票業務
    記載內容可區分為一般土木工程業務及土木工程顧問服務業
    務兩類，復查訴願重新審查即依此區別分別依上開行業代號
    核定，另上訴人所提憑證統一發票數量記載為「一式」或「
    一批」無法明確計算其產銷存明細表等數據，營業成本屬無
    法勾稽，爰依法逕核等語，資為抗辯
四、原審斟酌全辯論意旨及調查證據結果，以：被上訴人初查原
    依書面審查以其相關成本資料無法勾稽，乃依所得稅法第79
    條第1項規定，按該業（行業標準代號：7200-12）同業利潤
    標準毛利率73%核算營業毛利13,265,958元，核定其營業成
    本為4,906,587元，營業費用按帳證查核認定為3,680,590元
    ，計算營業淨利為9,585,368元，經計算認應補稅額1,022,7
    15元。上訴人不服，經復查決定維持原核，上訴人提起訴願
    另主張部分所得9,975,871元係橋面面板工程、面板工程工
    資等，並提出面板工程合約書一份及該工程開立明細表（10
    紙發票）為證，有其92年9月30日說明書附原處分卷第148頁
    可佐，經被上訴人核對其工程合約書及開立之統一發票認無
    不符，認其訴願有理由，遂將上訴人營業收入分成兩類（一
    部為行業標準代號：7200-12，一部為行業標準代號：4501-
    14），並分別將行業代號別依發票開立之實際性質個別核課
    其88年度所得詳如原處分卷第150頁審查報告用紙所載，計
    算全年所得為2,835,011元，應補徵稅額為698,752元，核無
    違誤。次查上訴人其餘發票品名，除上開之面板工程外，其
    餘分別為「地質鑽探」、「鑽心取樣」、「水位井、水壓計
    傾斜管．．．」、「樁心取樣」等，有上訴人88年度營業收
    入發票明細表附原處分卷第127頁以下足考，依中華民國稅
    務行業標準分類細類7000「建築及工程技術服務業」7000-1
    2，說明欄：「凡從事建築及各類工程之測量、鑽探、勘測
    、規劃、設計、監造、驗收及有關問題之諮詢與顧問等專業
    技術服務之行業均屬之。」；而同分類子類3801-99，對照
    號列「4501-14」一般土木工程業，說明欄：「包括土木、
    下水道土木工程、游泳池、運動場、停車場、飛機場等工程
    營建。」被上訴人據此，就上訴人上開發票之品名予以區分
    分類，分別依適當之行業代號，核課上訴人之營業收入即無
    不合，上訴人主張其業務全部屬行業代號「4501-14」之一
    般土木工程業，既與查證之事實未符，自屬無法採信。上訴
    人固在原審法院準備程序中提出其單位成本分析表、原料進
    耗存明細表（銷額）及直接原料明細表等影本3份為證，主
    張足以勾稽等語。惟查，上訴人所提之該等資料本應於結算
    申報時提出，縱或有提出困難，至少應向被上訴人陳明事後
    一定期間內補正並說明遲延提出之原委，以符法規要求，其
    竟遲至原審法院訴訟中始提出，是否非事後杜撰而可以採信
    已有疑義；再者，上訴人言詞辯論中主張可以勾稽，所提之
    統一發票，經被上訴人當庭檢視結果，與初核中所提之統一
    發票有關數量之記載相同，仍載為「一批」、「一式」，有
    原審之言詞辯論筆錄在卷足按，是上訴人並非依規定詳載確
    實之數量以供查核，僅概括填載「一批」或「一式」並無法
    顯現實際之數量，以致產銷存明細表無法對照勾稽，足見上
    訴人所稱所提之憑據足以勾稽營業成本之主張並非真實可採
    ，至上訴人在所提之單位成本分析表及原料進耗存明細表等
    資料，既欠缺客觀之憑證資料佐證，應僅具其公司內部原料
    控管之參考而已，並無客觀可採之直接證明力，仍需輔以客
    觀之憑證資料始足當之，自未能僅憑上訴人製作之內部資料
    即逕自為有利於上訴人主張事實之認定，附此敘明。從而，
    被上訴人重查引據首揭規定核定上訴人全年所得為2,835,01
    1元，應補徵稅額為698,752元，並無違誤，訴願決定予以維
    持，亦無不合等情，因而為上訴人敗訴之判決。
五、本院經查：(一)被上訴人重查時，分別依上訴人實際經營業務
    ，按適用之行業代號7200-12，土木工程顧問服務，（毛利
    率73%，淨利率23%）及行業代號：4501-14，一般土木工程
    （毛利率21%，淨利率10%），變更核定營業成本為10,094,
    040元【8,196,674×（1-73%）+9,975,871×（1-21%）=10,
    094,040】，減營業費用3,680,590元，計算營業淨利為4,39
    7,915元，復依營利事業所得稅查核準則第6條第1項但書規
    定，核定營業淨利為2,882,822元，加計非營業收入2,548元
    ，減除非營業損失及費用50,359元，變更核定全年所得額為
    2,835,011元，已非全依土木工程顧問服務業利潤標準毛利
    率73%核算營業毛利及營業成本。(二)上訴人在被上訴人重查
    時，雖將銷貨收入依銷貨統一發票重新分類整理為土木工程
    顧問服務8,196,674元及一般土木工程9,975,871元。被上訴
    人以上訴人所提示之帳證不全且未補具相關成本報表供核，
    致成本仍無法勾稽查核，因此依上訴人實際經營業務按適用
    之行業代號7200-12土木工程顧問服務及行業代號0000-000
    般土木工程，核定營業成本，於法尚無不合。上訴意旨稱其
    所提示之資料包括統一發票，單位成本分析表、原料進耗存
    明細表及直接原料明細表等，應可達可勾稽狀態，不應依同
    業利潤標準核定所得等詞指摘原判決違誤。惟上訴人所提示
    之資料是否已達可勾稽狀態，此係原審本於其取捨證據、認
    定事實之職權行使，尚難以此為由，指摘原判決有所違誤，
    應認上訴為無理由，予以駁回。
六、據上論結，本件上訴為無理由，依行政訴訟法第255條第1項
    、第98條第1項前段，判決如主文。
中    華    民    國    97    年    7     月    31    日
                    最高行政法院第二庭
                        審判長法官  高  啟  燦
                              法官  侯  東  昇
                              法官  黃  合  文
                              法官  廖  宏  明
                              法官  楊  惠  欽
以  上  正  本  證  明  與  原  本  無  異
中    華    民    國    97    年    7     月    31    日
                              書記官  邱  彰  德


司法院資訊處製作；財團法人民間司法改革基金會備份。
